臺灣臺南地方法院刑事判決
111年度訴字第606號
公  訴  人  臺灣臺南地方檢察署檢察官
被      告  陳盈吉



選任辯護人  洪梅芬律師
            涂欣成律師
            王紹雲律師
上列被告因強盜等案件，經檢察官提起公訴（111年度偵字第893
9號），本院判決如下：
    主  文
陳盈吉犯非法持有非制式手槍罪，處有期徒刑陸年，併科罰金新
臺幣壹拾萬元，罰金如易服勞役，以新臺幣壹仟元折算壹日；又
共同犯竊盜罪，共參罪，各處有期徒刑參月，如易科罰金，均以
新臺幣壹仟元折算壹日；又犯攜帶兇器竊盜罪，處有期徒刑柒月
；又犯攜帶兇器強盜未遂罪，處有期徒刑肆年。前開各罪所處之
刑，得易科罰金之有期徒刑部分應執行有期徒刑陸月，如易科罰
金，以新臺幣壹仟元折算壹日；不得易科罰金之有期徒刑部分應
執行有期徒刑捌年陸月。
扣案如附表編號一至三所示之物均沒收；如附表編號七所示之物
沒收，於全部或一部不能沒收或不宜執行沒收時，追徵其價額。
    事  實
一、陳盈吉明知非制式之改造手槍，及可供槍枝使用之子彈，分
    別係槍砲彈藥刀械管制條例第4條第1項第1款、第2款所列管
    之槍砲、彈藥，非經中央主管機關內政部之許可，不得無故
    持有，竟仍基於非法持有非制式手槍及非法持有子彈之犯意
    ，未經許可，於民國109年11月間（起訴書記載為110年間）
    ，在臺南市麻豆區、下營區一帶，向真實姓名及年籍不詳之
    成年友人取得如附表編號1所示之非制式手槍1支，及如附表
    編號2至6所示之子彈共6顆，並將之藏置於其位於臺南市○○
    區○○街00巷0號之住處後方草叢等處，而非法持有之。
二、陳盈吉為圖掩飾形跡或作為代步使用，分別為下列行為：
　㈠陳盈吉與真實姓名及年籍不詳、綽號「豬頭」之成年友人（
    下稱「豬頭」）共同意圖為自己不法之所有，基於竊盜之犯
    意聯絡，由陳盈吉於111年1月21日1時12分至15分（起訴書
    記載為21分）許，駕車載送「豬頭」至臺南市○○區○○路0段0
    00號前（和緯路與西賢一街口），再推由「豬頭」下車徒手
    竊取陳文偉所有、黃文楊管領之車號000-000號普通重型機
    車1部（含車牌，下稱甲機車）得手後，陳盈吉、「豬頭」
    即分別駕車及騎車逃逸，以此方式共同竊得上開甲機車。
　㈡陳盈吉與「豬頭」共同意圖為自己不法之所有，基於竊盜之
    犯意聯絡，由「豬頭」於111年1月21日1時33分至42分（起
    訴書記載為36分）許，騎乘上開竊得之甲機車附載陳盈吉至
    臺南市○○區○○○街000號騎樓後，因甲機車無法發動，即推由
    陳盈吉在上開地點徒手竊取蕭陳金霞所有、蕭志文管領之車
    號000-000號普通重型機車1部（含車牌，下稱乙機車）得手
    ，並由陳盈吉騎乘乙機車附載「豬頭」逃逸，以此方式共同
    竊得上開乙機車。
　㈢陳盈吉與「豬頭」共同意圖為自己不法之所有，基於竊盜之
    犯意聯絡，改由「豬頭」於111年1月21日1時54分許（起訴
    書記載為1時至2時間某時），騎乘上開竊得之乙機車附載陳
    盈吉至臺南市○○區○○街000號前，因認乙機車動力不足，即
    在上開地點又推由陳盈吉徒手竊取許開宥所有之車號000-00
    0號普通重型機車1部（含車牌，下稱丙機車）得手，並由「
    豬頭」、陳盈吉分別騎乘乙、丙機車逃逸，以此方式共同竊
    得上開丙機車。
　㈣陳盈吉另意圖為自己不法之所有，基於攜帶兇器竊盜之犯意
    ，於111年4月2日6時31分許（起訴書記載為6時許），在臺
    南市安平區安億路與慶平路口之安億橋臨時路外公有停車場
    內，持附表編號7所示客觀上足對人之生命、身體、安全構
    成威脅，具有危險性之小型電動螺絲起子1把拆卸王瑞所有
    之車號0000-00號自用小客車之車牌（下稱丁車牌）2面得手
    ，旋即離去。
三、陳盈吉於111年4月2日8時19分許，駕駛懸掛丁車牌之灰色自
    用小客車（原車號000-0000號）前往臺南市安平區漁光島之
    風帆協會沙灘附近，發現徐明祐駕駛車號000-0000號自用小
    客車（車主黃霖真）停放於該處後下車站立於沙灘上觀浪，
    因認該車較為名貴，有利可圖，竟意圖為自己不法之所有，
    基於攜帶兇器強盜之犯意，持附表編號1所示客觀上足對人
    之生命、身體、安全構成威脅，可供作兇器使用之非制式手
    槍1支，持槍指向徐明祐之後背，喝令徐明祐交出該車之鑰
    匙，並拉滑套欲將子彈上膛，以此客觀上足以壓抑徐明祐意
    思自由、至使不能抗拒之脅迫方式，著手欲強盜上開車輛；
    然因陳盈吉拉滑套時槍枝故障而反覆推弄滑套，為徐明祐回
    頭瞥見後轉身朝海邊跑去並大聲求救，陳盈吉見事跡敗露旋
    即逃逸，而未能得逞。
四、嗣經員警據報循線追查，於111年1月22日8時25分許，在臺
    南市○○區○○路000號前尋獲甲機車（含車牌，已發還黃文楊
    領回）；繼之於111年4月6日8時58分許，先在陳盈吉停放於
    臺南市○○區○○街00巷0號住處之車號000-0000號自用小客車
    內，搜索扣得附表編號7所示之電動螺絲起子；又於同日16
    時38分許，在陳盈吉位於臺南市○○區○○里○○○000號之2住處
    後方空地扣得丁車牌2面（已發還王瑞領回）；及於同日16
    時47分許，在臺南市佳里區民安高幹30右14電線桿前草叢扣
    得乙、丙機車（均不含車牌，機車部分各已發還蕭志文、許
    開宥領回）；再於同日18時59分許，在臺南市○○區○○街00巷
    0號後方草叢扣得附表編號1至6所示之槍、彈，乃查悉上情
    。
五、案經陳文偉、蕭志文、許開宥、王瑞訴由臺南市政府警察局
    第四分局（下稱第四分局）報告臺灣臺南地方檢察署檢察官
    偵查起訴。
    理  由
一、關於證據能力之認定：
  ㈠以下所引用具傳聞證據性質之供述證據，因檢察官、被告陳
    盈吉及其選任辯護人於言詞辯論終結前均未爭執證據能力，
    本院審酌前開證據之作成或取得之狀況，並無非法或不當取
    證之情事，且無顯不可信之情況，依刑事訴訟法第159條之5
    規定，均具有證據能力。
  ㈡次按法院或檢察官得囑託醫院、學校或其他相當之機關、團
    體為鑑定，並應命鑑定人以言詞或書面報告鑑定之經過及其
    結果，刑事訴訟法第208條第1項前段、第206條第1項定有明
    文，則鑑定人或鑑定機關（團體）實施鑑定或審查之人所為
    之言詞或書面報告，即為法律規定之傳聞證據之例外，具有
    證據能力；另偵查中有關鑑定人之選任及鑑定機關（團體）
    之囑託，依刑事訴訟法第198條及第208條之規定，原應由檢
    察官為之，但對於司法警察機關調查中之案件，或有量大或
    急迫之情形，為因應實務之現實需求，如檢察官針對該類案
    件之性質，認為當然有鑑定之必要者，基於檢察一體原則，
    得由該管檢察長對於轄區內之案件，以事前概括選任鑑定人
    或囑託鑑定機關（團體）之方式，俾便轄區內之司法警察官
    、司法警察對於調查中之此類案件，得即時送請事前已選任
    之鑑定人或囑託之鑑定機關（團體）實施鑑定，此際該等鑑
    定機關與受檢察官囑託鑑定者並無差異，所得之鑑定結果應
    如前述同具有證據能力。扣案如附表編號1至6所示之槍、彈
    係由第四分局依前述情形送請內政部警政署刑事警察局（下
    稱刑事警察局）進行鑑定，依前開說明，上開鑑定機關出具
    之書面鑑定報告即刑事警察局111年5月31日刑鑑字第111004
    6752號鑑定書（偵查卷第129至131頁，本院卷第65至70頁）
    ，即屬刑事訴訟法所定傳聞證據之例外，應具有證據能力。
  ㈢扣案如附表所示之物等物證，及卷內其他非供述證據性質之
    證據資料，均無違反法定程序取得之情形，依刑事訴訟法第
    158條之4規定之反面解釋，均有證據能力。
二、認定本件犯罪事實之證據及理由：
  ㈠關於事實欄「一」所示之犯罪事實：
　⒈上開犯罪事實，業據被告於警詢、偵查、本院準備程序及審
    理中均坦承不諱，並有如附表編號1至6所示之物扣案可資佐
    證，且有本院搜索票、第四分局扣押筆錄及扣押物品目錄表
    、臺南市政府警察局槍枝性能檢測報告表及照片、扣案槍彈
    照片在卷可稽（警卷第93頁、第127至131頁、第135至143頁
    、第165頁），足見扣案槍、彈確曾為被告持有。
　⒉扣案如附表編號1至6所示之物經送往刑事警察局以檢視法、
    性能檢驗法、試射法等方法鑑驗結果，認如附表編號1所示
    槍枝1支係非制式手槍，由仿手槍外型製造之槍枝，組裝已
    貫通之金屬槍管而成，擊發功能正常，可供擊發適用子彈使
    用，具殺傷力；如附表編號2、4所示之子彈共3顆均係非制
    式子彈，由口徑9mm制式彈殼組合直徑約9.0mm金屬彈頭而成
    ，採樣1顆試射，可擊發，具殺傷力；如附表編號3、5所示
    之子彈共2顆均係非制式子彈，由口徑9mm制式空包彈組合直
    徑約8.8mm金屬彈頭而成，採樣1顆試射，可擊發，具殺傷力
    ；如附表編號6所示之子彈1顆研判係口徑9×19mm制式子彈，
    經試射，可擊發，亦具殺傷力等情，有刑事警察局111年5月
    31日刑鑑字第1110046752號鑑定書存卷可查（偵查卷第129
    至131頁，本院卷第65至70頁）。因上開鑑定結果係鑑驗機
    關本其專業知識及經驗實際檢驗或操作後所得之結論，自可
    憑信，扣案如附表編號1所示之非制式手槍及如附表編號2至
    6所示之子彈，確分別屬槍砲彈藥刀械管制條例第4條第1項
    第1款、第2款所規定管制之槍砲、彈藥至明。
　⒊依上證據，堪認被告任意性之自白確與事實相符，堪以採信
    ，此部分事實自堪認定。
　㈡關於事實欄「二」所示之犯罪事實：
　⒈上開犯罪事實，均經被告於警詢、偵查、本院準備程序及審
    理中自白不諱。
　⒉關於事實欄「二、㈠」所示之犯罪事實，亦經告訴人即被害人
    陳文偉、證人即向陳文偉借用甲機車之黃文楊於警詢中指述
    明確（警卷第63至69頁），且有監視器錄影畫面擷取照片、
    車輛詳細資料報表、第四分局111年8月4日南市警四偵字第1
    110392046號函暨甲機車之失車案件基本資料詳細畫面報表
    附卷可查（警卷第215至227頁、第307頁，本院卷㈠第169頁
    、第177頁）。
　⒊關於事實欄「二、㈡」所示之犯罪事實，則經告訴人即被害人
    蕭志文於警詢中證述無誤（警卷第71至74頁），並有贓物認
    領保管單、第四分局扣押筆錄及扣押物品目錄表、尋獲乙機
    車照片、失竊現場照片、監視器錄影畫面擷取照片、車輛詳
    細資料報表、乙機車之失車案件基本資料詳細畫面報表存卷
    可據（警卷第75頁、第119至123頁、第163頁、第213頁、第
    227至235頁、第311頁，本院卷㈠第187頁）。
　⒋關於事實欄「二、㈢」所示之犯罪事實，已據告訴人即被害人
    許開宥於警詢中指述甚詳（警卷第77至81頁），並有贓物認
    領保管單、第四分局扣押筆錄及扣押物品目錄表、尋獲丙機
    車照片、車輛詳細資料報表、監視器錄影畫面擷取照片、丙
    機車之失車案件基本資料詳細畫面報表在卷可考（警卷第83
    頁、第119至123頁、第163頁、第315頁，本院卷㈠第179至18
    5頁、第189頁）。
　⒌關於事實欄「二、㈣」所示之犯罪事實，復據告訴人即被害人
    王瑞於警詢中指述甚詳（警卷第85至90頁），並有贓物認領
    保管單、第四分局扣押筆錄及扣押物品目錄表、監視器錄影
    畫面擷取照片、失竊現場照片、車輛詳細資料報表、丁車牌
    之失車案件基本資料詳細畫面報表足供查佐（警卷第91頁、
    第111至115頁、第173至191頁、第247至253頁、第319頁，
    本院卷㈠第191頁）；此外，另有被告行竊時持用之電動螺絲
    起子1把扣案足憑，而有第四分局搜索扣押筆錄及扣押物品
    目錄表、扣案物品照片附卷可參（警卷第97至107頁，第155
    頁、第161頁）。
　⒍從而，被告上開任意性之自白各有前揭證據可資佐證，足以
    採信，上開事實亦均堪認定。  
  ㈢關於事實欄「三」所示之犯罪事實：
　⒈被告於偵查、本院準備程序及審理時均坦承其客觀上曾為事
    實欄「三」所示之行為不諱，並經證人即被害人徐明祐於警
    詢中指證歷歷（警卷第53至59頁），且有行車紀錄器錄影畫
    面擷取照片、監視器錄影畫面擷取照片、汽車車籍資料存卷
    可查（警卷第191至209頁，偵查卷第133頁），復有附表編
    號1所示之非制式手槍扣案可憑（此部分證據資料如理由欄
    「二、㈠」所示），上開客觀事實首堪認定。
　⒉次按刑法上強盜罪與恐嚇取財罪之區別，係以被告對被害人
    施用威嚇之程度為準，如其程度足以壓抑被害人之意思自由
    ，至使不能抗拒而為財物之交付者，為強盜罪；反之，如其
    程度尚不足以壓抑被害人之意思自由，被害人並非不能抗拒
    ，或未達於不能抗拒之程度，其交付財物與否，仍有自由斟
    酌之餘地者，僅應成立恐嚇取財罪。所謂「不能抗拒」，舉
    凡足以壓抑被害人支配財產之意思決定自由，不論使被害人
    處於不能抗拒或難以抗拒之狀態均屬之，而是否達於不能或
    難以抗拒，應綜合行為之性質及行為當時客觀存在之具體狀
    況，舉凡如犯罪之時、地、所採用之方法及犯人之人數等，
    予以客觀評價（最高法院110年度臺上字第4937號刑事判決
    意旨參照）。刑法上強盜罪之所謂「至使不能抗拒」，係指
    行為人所施用之強暴、脅迫等不法行為，就當時之具體事實
    判斷，於客觀上足使被害人身體上或精神上達於不能抗拒之
    程度而言。申言之，強盜行為之被害人是否已達不能抗拒程
    度，應以行為人行為時所施手段之強弱程度，綜合當時之具
    體事實，依多數人之客觀常態情狀決之，亦即視該手段施用
    於相類似情況下，是否足使一般人處於不能抗拒之壓制程度
    而定，不以被害人主觀意思為準，且被害人實際上有無反抗
    ，與本罪之成立亦不生影響（最高法院110年度臺上字第983
    號刑事判決意旨參照）。本件被害人徐明祐於警詢中已證稱
    ：伊係聽聞右後方有金屬清脆聲響，且隱約感覺有物體碰觸
    伊之右後背，伊聽到1名男子說「把鑰匙交出來」，伊轉頭
    後就看到該男子手上拿槍，因為距離非常近，伊明確看到槍
    的外觀，是黑色槍身、金屬銀色槍管，該男子一直重複說「
    把鑰匙交出來」，並反覆推弄滑套疑似在處理故障的槍枝，
    伊就立刻轉身跑向海邊的衝浪客並大喊救命，向他們求救，
    該男子的行為讓他心生畏懼等語明確（警卷第55至57頁）；
    參以被告係乘被害人徐明祐單獨1人站立於沙灘上觀浪之機
    會，貼近被害人徐明祐後方（參警卷第195至197頁之監視器
    錄影畫面擷取照片），近距離持附表編號1所示之非制式手
    槍指向被害人徐明祐之後背，喝令被害人徐明祐交付車輛鑰
    匙，其所為顯屬壓抑被害人徐明祐意思自由之脅迫手段。而
    觀諸被害人徐明祐當時所處之客觀情況，一般人如處於突遭
    持槍威嚇之同一情境下，當會認為倘若不從，自己之生命、
    身體安全將會受到侵害，衡之常情，被告所為實已足對被害
    人徐明祐之生命、身體形成立即之威脅或危險，足以壓抑被
    害人徐明祐之抗拒，使之喪失意思自由，而達於不能抗拒之
    程度甚明。至被害人徐明祐雖曾趁隙逃離呼救，使被告未能
    得手財物即行離去，惟此應屬被害人徐明祐防衛生命或防護
    財產之本能反應，亦不能以此遽認被告所為之脅迫行為尚未
    達於至使不能抗拒之程度。
　⒊被告固辯稱其無強盜之犯意，只是要恐嚇被害人徐明祐使之
    交出車輛鑰匙，應僅係恐嚇取財未遂云云。惟被告於上開行
    為時已係年滿44歲之成年人，其心智已然成熟，具相當之智
    識程度及豐富之社會生活經驗，即應已對前述情形知之甚詳
    ，當知一般人突遭持槍相向，均會感到極為恐懼而不敢抗拒
    ，其竟猶不思自制，恣意持槍喝令被害人徐明祐交出車輛鑰
    匙，欲藉此獲取被害人徐明祐之財物，足認被告主觀上顯有
    持槍強盜之犯意無疑。　　
　㈣綜上所述，本件事證均已臻明確，被告上開犯行均洵堪認定
    ，應予依法論科。
三、論罪科刑：
　㈠按槍砲彈藥刀械管制條例第4條所稱之槍砲、彈藥，依同條例
    第5條之規定，非經中央主管機關許可，不得持有；而依同
    條例第4條第1項第1款、第2款規定，同條例所稱槍砲，包括
    非制式之手槍，彈藥則包括供各式槍砲使用之子彈在內。又
    槍砲彈藥刀械管制條例於109年6月10日修正公布施行，同年
    月12日生效，其中就改造手槍部分之修正，係認為非制式槍
    砲與制式槍砲罪責確有一致之必要，以有效遏止持非制式槍
    砲進行犯罪之情形，亦即為使違法槍砲之管制作為更臻嚴密
    ，並遏阻非制式槍砲氾濫情況，以確保人民之生命、身體、
    自由及財產安全，特修正該條例第4條第1項第1款之槍砲定
    義，使特定類型槍砲之管制範圍明確及於所有具殺傷力之制
    式及非制式槍砲，如有違法寄藏、持有等行為，不論標的為
    制式或非制式槍砲，皆應依特定類型管制槍砲之處罰規定進
    行追訴（修正理由參照），同時配合槍砲之定義修正，調整
    該條例第7條至第9條所規範特定類型槍砲之範圍。扣案如附
    表編號1所示具殺傷力之槍枝，依現行槍砲彈藥刀械管制條
    例第4條第1項第1款之定義，屬「非制式手槍」，被告未經
    許可持有上開非制式手槍，核其所為係犯槍砲彈藥刀械管制
    條例第7條第4項之非法持有非制式手槍罪；其未經許可持有
    如附表編號2至6所示之子彈，則係犯同條例第12條第4項之
    非法持有子彈罪。
　㈡核被告如事實欄「二、㈠」、「二、㈡」及「二、㈢」所示之行
    為，各係犯刑法第320條第1項之竊盜罪。
　㈢次按刑法第321條第1項第3款之攜帶兇器竊盜罪，係以行為人
    攜帶兇器竊盜為其加重條件；此所謂兇器，其種類並無限制
    ，凡客觀上足對人之生命、身體、安全構成威脅，具有危險
    性之兇器均屬之，且祇須行竊時攜帶此種具有危險性之兇器
    為已足，並不以攜帶之初有行兇之意圖為必要（最高法院96
    年度臺非字第9號刑事判決意旨參照）。查被告於事實欄「
    二、㈣」所示犯行中攜帶之電動螺絲起子業經扣於另案，該
    物之質地堅硬，亦具有相當之重量，若持以攻擊人體，自能
    成傷，故核被告如事實欄「二、㈣」所示之行為，係犯刑法
    第321條第1項第3款之攜帶兇器竊盜罪。檢察官起訴意旨忽
    略被告係持兇器行竊，而認被告僅構成刑法第320條第1項之
    竊盜罪，尚有未合，然因基本事實既屬同一，自應由本院依
    法變更為上開法條審究之。
　㈣又按刑法第330條第1項之攜帶兇器加重強盜罪，係以行為人
    攜帶兇器強盜為其加重條件，不以攜帶之初有持以行兇之意
    圖為限；此所謂兇器，其種類並無限制，凡客觀上足對人之
    生命、身體構成威脅，具有危險性之兇器均屬之（最高法院
    110年度臺上字第983號刑事判決意旨參照）。強盜罪之既遂
    已否，以已未得財產為標準（最高法院99年度臺上字第513 
    號刑事判決意旨參照）。被告如事實欄「三」所示之行為，
    係持附表編號1所示具殺傷力之非制式手槍喝令被害人徐明
    祐交出車輛鑰匙，以此脅迫手法至使被害人徐明祐不能抗拒
    ，然因被害人徐明祐趁隙逃離，被告並未得手任何財物即行
    離去，尚未達於既遂之程度，核其所為係犯刑法第330條第2
    項、第1項之攜帶兇器強盜未遂罪。
　㈤被告就事實欄「二、㈠」、「二、㈡」及「二、㈢」所示之竊盜
    犯行，均與「豬頭」有犯意之聯絡及行為之分擔，均應論以
    共同正犯。
　㈥再按非法持有槍枝、子彈等違禁物，乃侵害社會法益，如持
    有之客體種類相同（如數支槍枝、數顆子彈），仍為實質上
    一罪（最高法院107年度臺上字第2796號刑事判決意旨參照
    ）；被告雖同時非法持有如附表編號2至6所示之子彈共6顆
    ，依前揭判決意旨，仍屬一罪。惟被告同時未經許可持有附
    表編號1所示之非制式手槍及附表編號2至6所示之子彈，則
    係以1個行為觸犯2個不同之罪名，為想像競合犯，應依刑法
    第55條之規定，從一重之非法持有非制式手槍罪處斷。
　㈦另按未經許可持有槍枝、子彈罪，其持有之繼續乃行為之繼
    續，至持有行為終了時，均論以一罪，不得割裂；若持有之
    後以之犯他罪，兩者間關係，應視其開始持有之原因、動機
    或目的為斷。如於非法持有槍枝、子彈行為繼續中另起意犯
    罪，應以數罪併罰論處。又如早已非法持有槍、彈，後另起
    意犯罪，或意圖犯甲罪而持有槍、彈，卻持以犯乙罪，均應
    依數罪併罰論處（最高法院104年度臺上字第1125號、106年
    度臺上字第1126號判決刑事意旨參照）。被告既於109年11
    月間即已取得並持有如附表編號1所示之改造手槍及附表編
    號2至6所示之子彈，迄於111年4月2日始持槍對被害人徐明
    祐犯前述攜帶兇器強盜未遂罪，顯係於非法持有槍、彈之行
    為繼續中，始另行起意違犯前述犯行，揆諸前揭判決意旨，
    自應分別論罪。故被告所犯如事實欄「一」所示之非法持有
    非制式手槍之犯行、如事實欄「二、㈠」、「二、㈡」及「二
    、㈢」所示之竊盜犯行、如事實欄「二、㈣」所示之攜帶兇器
    竊盜犯行，及如事實欄「三」所示之攜帶兇器強盜未遂犯行
    ，各屬犯意有別，行為互殊，應予分論併罰（共6罪）。
　㈧被告如事實欄「三」所示之攜帶兇器強盜未遂犯行，係已著
    手於強盜行為之實行，但尚未得手財物，為未遂，爰依刑法
    第25條第2項規定，按既遂犯之刑度減輕之。
　㈨另按槍砲彈藥刀械管制條例第18條第4項前段規定：「犯本條
    例之罪，於偵查或審判中自白，並供述全部槍砲、彈藥、刀
    械之來源及去向，因而查獲或因而防止重大危害治安事件之
    發生者，減輕或免除其刑。」其立法本旨，係在鼓勵犯上開
    條例之罪者自白，如依其自白進而查獲該槍彈、刀械的來源
    供給者及所持有的槍彈、刀械去向，或因而防止重大危害治
    安事件的發生時，既能及早破獲相關犯罪人員，並免該槍彈
    、刀械續遭持為犯罪所用，足以消弭犯罪於未然，乃予寬遇
    ，以啟自新。反之，犯該條例之罪者，雖於偵查或審判中自
    白，但若並未因而查獲該槍砲、彈藥、刀械的來源及去向，
    追究相關之犯罪人員，或因而防止重大危害治安事件之發生
    ，自不符合該條項減免其刑之要件（最高法院109年度臺上
    字第5986號刑事判決意旨參照）。查被告固陳稱扣案槍、彈
    均係友人李榮琳為抵償債務而交與其持有云云，然李榮琳已
    否認曾交付如附表編號1至6所示之槍、彈與被告，且李榮琳
    所涉槍砲罪嫌迄仍由第四分局偵辦中，亦未經檢察官起訴，
    有第四分局111年8月4日南市警四偵字第1110392046號函、
    證人李榮琳於另案之審理筆錄、第四分局111年10月17日南
    市警四偵字第1110612819號函可資查考（本院卷㈠第169頁、
    第268至276頁，本院卷㈡第25頁），尚不能排除被告為求減
    刑寬典而指述李榮琳為其槍、彈來源之可能，即難謂有因被
    告供述而查獲扣案槍、彈來源之情形，與槍砲彈藥刀械管制
    條例第18條第4項規定之要件不符，無從據以減輕其刑；且
    於事實欄「一」部分，亦僅能認定被告係自不詳友人處取得
    扣案槍、彈而非法持有之。
　㈩被告交出扣案如附表編號1至6所示之槍、彈前，檢、警已循
    線查知被告涉嫌非法持有槍、彈並持本院核發之搜索票欲至
    被告之住、居所搜索，有搜索票在卷可憑（警卷第93頁、第
    95頁），縱被告經員警持搜索票到場搜索後，曾向員警坦承
    犯案並帶同員警取出扣案槍、彈等物（參警卷第15頁），亦
    非被告於檢、警未經發覺其犯罪前即主動供出其持有槍、彈
    ，難認合於自首要件，自無適用槍砲彈藥刀械管制條例第18
    條第1項前段或刑法第62條前段規定減刑之餘地。
　另檢察官起訴時，並未就被告構成累犯之事實及應加重其刑
    之事項有所主張並具體指出證明方法，故參酌最高法院110
    年度臺上大字第5660號刑事裁定意旨，僅將被告之前案紀錄
    列為刑法第57條第5款之量刑審酌事由（詳後述），無從依
    刑法第47條第1項規定加重其刑。
　茲審酌被告曾因毒品案件，經本院以104年度審訴字第406號
    判決判處有期徒刑10月，其入監執行另案毒品、槍砲等罪之
    殘刑3年3月23日，再接續執行上開刑期後，於108年5月6日
    執行完畢出監，有臺灣高等法院被告前案紀錄表存卷可參；
    且被告前於109年10月間即經查獲另案持有槍、彈，有本院1
    10年度訴字第140號刑事判決、臺灣高等法院臺南分院110年
    度上訴字第1073號刑事判決附卷可考（本院卷㈠第37至42頁
    、第297至308頁）。被告竟全然未記取教訓，仍不思戒慎行
    事，明知槍、彈對社會治安及人身安全均有相當危害，為政
    府極力查禁之物，竟於109年11月間起即再次非法持有扣案
    槍、彈，所為增加槍、彈流通之危險，有害於社會安寧及善
    良秩序，殊為不該。又被告正值壯年，猶不思循正途賺取所
    需，數次為圖掩飾行蹤或代步使用而竊取他人之機車、車牌
    ，足見其漠視他人財物之所有權，法紀觀念薄弱，對社會秩
    序及他人財產安全均有危害；被告更進而持扣案槍、彈著手
    強盜，縱未得手財物，亦造成被害人徐明祐心理上之不安，
    所為危害民眾人身、財產安全及社會治安程度甚鉅，更顯見
    被告缺乏對他人人身安全、財物所有權及法治秩序之尊重觀
    念，惡性非輕。兼衡被告持有扣案槍、彈之時間、數量，其
    各次竊盜或強盜犯行之動機、手段、所造成之損害；另被告
    與被害人陳文偉、蕭志文、許開宥嗣經本院臺南簡易庭調解
    成立，並已給付部分賠償，獲得該等被害人之原諒，有調解
    筆錄可供參考（本院卷㈡第57至58頁）；復參酌被告自陳學
    歷為國中肄業，家有父親及配偶，先前從事販賣茶葉之工作
    （參本院卷㈡第81頁）之智識程度、家庭生活狀況等一切情
    狀，分別依序量處如主文所示之刑，暨就所處罰金刑及得易
    科罰金之有期徒刑部分分別諭知易服勞役及易科罰金之折算
    標準。並考量被告所犯不得易科罰金之罪分別係非法持有非
    制式手槍、攜帶兇器竊盜及攜帶兇器強盜未遂，各罪之行為
    態樣不同，其所犯得易科罰金之罪則均係竊盜罪，犯罪之動
    機、原因、罪質、手段類似，同時斟酌數罪所反應行為人之
    人格及犯罪傾向，及刑罰衡平、責罰相當原則等，整體評價
    被告應受矯治之程度，而就不得易科罰金之有期徒刑及得易
    科罰金之有期徒刑分別定如主文所示之應執行刑，同時就得
    易科罰金之應執行刑諭知易科罰金之折算標準，以示懲儆。
四、沒收部分：
  ㈠扣案如附表編號1所示之非制式手槍1支，及如附表編號2、3
    所示之非制式子彈共3顆，分別為槍砲彈藥刀械管制條例第4
    條第1項第1款、第2款及第5條所定非經中央主管機關許可不
    得持有之槍砲、彈藥，業如前述，自均屬違禁物，不問屬於
    被告與否，均應依刑法第38條第1項規定宣告沒收。
  ㈡扣案如附表編號4至6所示之子彈共3顆經鑑驗試射，均可擊發
    且具殺傷力，雖亦如前述，惟槍砲彈藥刀械管制條例第4條
    第1項第2款所列管之彈藥，以具有殺傷力者為限，自須具備
    此一要件之子彈等物，始得認係違禁物而予沒收；上開3顆
    子彈既均經擊發，已因射擊結果從完整子彈分離而均僅餘彈
    殼，喪失子彈之外型、結構、性能及效用，不再具殺傷力，
    已非屬違禁物，無從諭知沒收。
  ㈢附表編號7所示之小型電動螺絲起子1把為被告所有，供其犯
    事實欄「二、㈣」所示之犯行所用，已據被告陳明在卷（參
    本院卷㈡第73頁、第78頁），故依刑法第38條第2項前段規定
    宣告沒收之；且因上開物品現未扣於本案，仍有於另案發還
    與被告之可能，故於全部或一部不能沒收或不宜執行沒收時
    ，依刑法第38條第4項規定，追徵其價額。
  ㈣甲機車（含車牌）、乙機車、丙機車及丁車牌均經尋獲且分
    別發還被害人黃文楊、蕭志文、許開宥、王瑞領回，被告並
    未保有該等犯罪所得，依刑法第38條之1第5項規定，不予宣
    告沒收；而乙、丙機車之車牌雖均未尋獲，然據被告陳明業
    已丟棄（參警卷第33頁），且如車主申請換牌或補發新車牌
    後，原車牌即失其功效，車牌本身之價值不高，若另外開啟
    執行程序探知上開物品之所在及價額，顯不符比例原則，而
    有刑法第38條之2第2項規定「欠缺刑法上之重要性」之情形
    ，亦不另為沒收之諭知。
  ㈤至員警於111年4月6日在被告位於臺南市○○區○○街00巷0號住
    處扣得之其餘物品（即除附表編號7所示之物以外之物品，
    參警卷第97至107頁），因未扣於本案，且該等物品或僅係
    被告日常穿戴之物，尚非被告違犯本案所用之工具，或無證
    據足證與本案有何關聯，均無從宣告沒收，附此敘明。
據上論斷，應依刑事訴訟法第299條第1項前段、第300條，槍砲
彈藥刀械管制條例第7條第4項、第12條第4項，刑法第11條前段
、第28條、第320條第1項、第321條第1項第3款、第330條第2項
、第1項、第55條、第25條第2項、第41條第1項前段、第42條第3
項、第51條第5款、第38條第1項、第2項前段、第4項，刑法施行
法第1條之1第1項，判決如主文。
本案經檢察官蔡宜玲提起公訴，檢察官董詠勝到庭執行職務
中　　華　　民　　國　　111 　年　　11　　月　　2 　　日
              刑事第二庭   審判長  法　官   彭喜有
                                   法  官   洪士傑
                                   法  官   蔡盈貞
以上正本證明與原本無異。
如不服本判決應於收受本判決後20日內向本院提出上訴書狀，並
應敘述具體理由。其未敘述上訴理由者，應於上訴期間屆滿後20
日內向本院補提理由書狀（均須按他造當事人之人數附繕本）「
切勿逕送上級法院」。 
　　　　　　　　　　　　　　　　　 書記官   林耿慧　　　
中　　華　　民　　國　　111 　年　　11　　月　　2 　　日
附錄所犯法條：
槍砲彈藥刀械管制條例第7條
未經許可，製造、販賣或運輸制式或非制式火砲、肩射武器、機
關槍、衝鋒槍、卡柄槍、自動步槍、普通步槍、馬槍、手槍或各
類砲彈、炸彈、爆裂物者，處無期徒刑或7年以上有期徒刑，併
科新臺幣3千萬元以下罰金。
未經許可，轉讓、出租或出借前項所列槍砲、彈藥者，處無期徒
刑或5年以上有期徒刑，併科新臺幣1千萬元以下罰金。
意圖供自己或他人犯罪之用，而犯前二項之罪者，處死刑或無期
徒刑；處徒刑者，併科新臺幣5千萬元以下罰金。
未經許可，持有、寄藏或意圖販賣而陳列第1項所列槍砲、彈藥
者，處5年以上有期徒刑，併科新臺幣1千萬元以下罰金。
意圖供自己或他人犯罪之用，以強盜、搶奪、竊盜或其他非法方
法，持有依法執行公務之人所持有之第1項所列槍砲、彈藥者，
得加重其刑至二分之一。
第1項至第3項之未遂犯罰之。

槍砲彈藥刀械管制條例第12條
未經許可，製造、販賣或運輸子彈者，處1年以上7年以下有期徒
刑，併科新台幣500萬元以下罰金。
未經許可，轉讓、出租或出借子彈者，處6月以上5年以下有期徒
刑，併科新台幣300萬元以下罰金。
意圖供自己或他人犯罪之用，而犯前二項之罪者，處3年以上10
年以下有期徒刑，併科新台幣700萬元以下罰金。
未經許可，持有、寄藏或意圖販賣而陳列子彈者，處5年以下有
期徒刑，併科新台幣300萬元以下罰金。
第1項至第3項之未遂犯罰之。

刑法第320條第1項
意圖為自己或第三人不法之所有，而竊取他人之動產者，為竊盜
罪，處5年以下有期徒刑、拘役或50萬元以下罰金。

刑法第321條第1項
犯前條第1項、第2項之罪而有下列情形之一者，處6月以上5年以
下有期徒刑，得併科50萬元以下罰金：
一、侵入住宅或有人居住之建築物、船艦或隱匿其內而犯之。
二、毀越門窗、牆垣或其他安全設備而犯之。
三、攜帶兇器而犯之。
四、結夥三人以上而犯之。
五、乘火災、水災或其他災害之際而犯之。
六、在車站、港埠、航空站或其他供水、陸、空公眾運輸之舟、
    車、航空機內而犯之。

刑法第330條
犯強盜罪而有第321條第1項各款情形之一者，處7年以上有期徒
刑。
前項之未遂犯罰之。
附表：    編號 物品名稱 數量 說明   1 由仿手槍外型製造之槍枝，組裝已貫通之金屬槍管而成之非制式手槍 1支 ⑴本案扣案之物。 ⑵槍枝管制編號0000000000號，含彈匣1個；擊發功能正常，可供擊發適用子彈使用，具殺傷力。     【本判決宣告沒收之物】   2 由口徑9mm制式彈殼組合直徑約9.0mm金屬彈頭而成之非制式子彈 2顆 ⑴本案扣案之物。 ⑵均具殺傷力。 【本判決宣告沒收之物】   3 由口徑9mm制式空包彈組合直徑約8.8mm金屬彈頭而成之非制式子彈 1顆 ⑴本案扣案之物。 ⑵具殺傷力。 【本判決宣告沒收之物】   4 由口徑9mm制式彈殼組合直徑約9.0mm金屬彈頭而成之非制式子彈 1顆 ⑴本案扣案之物。 ⑵可擊發，具殺傷力；但經鑑定試射後僅餘彈殼，不予宣告沒收。   5 由口徑9mm制式空包彈組合直徑約8.8mm金屬彈頭而成之非制式子彈 1顆 同上。   6 口徑9×19mm制式子彈 1顆 同上。   7 小型電動螺絲起子 1把 ⑴扣於另案即臺灣臺南地方檢察署111年度偵字第16153號案件中。 ⑵指上開案件扣案2把電動螺絲起子中體積較小者。 【本判決宣告沒收之物】